臺灣新竹地方法院民事判決　　　　　　　94年度重訴字第55號
原　　　告　　庚○○
　　　　　　　甲○○
　　　　　　　己○○
前列一人
法定代理人　　戊○○
　　　　　　　謝鈺
前列五人共同
訴訟代理人　　陳由銓律師
被　　　告　　丙○○
　　　　　　　張永銘
　　　　　　　陳彩枝
前列二人共同
訴訟代理人　　謝恩華律師
上列當事人間損害賠償事件，本院於民國94年7月14日辯論終結
，判決如下：
    主  文
一被告應連帶給付原告庚○○新台幣肆拾柒萬貳仟肆佰捌拾玖元
  、原告甲○○新台幣壹佰捌拾肆萬零玖佰伍拾貳元、原告己○○貳萬零壹佰伍拾元，及被告張永銘部分自民國93年9月10日
  起、被告陳彩枝部分自民國93年9月23日起、被告丙○○自93
  年9月11日起至清償日止，按年息5％計算之利息。
二原告其餘之訴駁回。
三訴訟費用由原告負擔百分之十五，餘由被告負擔。
四本判決第一項於原告庚○○以新臺幣壹拾陸萬元、原告甲○○
  以新台幣伍拾伍萬元、原告己○○以新台幣柒仟元為被告供擔
  保後，得假執行。但被告如於假執行程序實施前，以新臺幣肆
  拾柒萬元為原告庚○○預供擔保、以新台幣壹佰捌拾肆萬元為
  原告原告甲○○擔保、以新台幣貳萬元為原告己○○預供擔保
  ，得免為假執行。
五原告其餘假執行之聲請駁回。
    事實及理由
一原告起訴主張：
  (一)被告張永銘經營東大建材行、被告陳彩枝則經營弘翔砂場，
    二人共同僱用被告丙○○為大貨車司機。於民國92年12月24
    日上午10時50分許，被告丙○○受僱主張永銘及陳彩枝之指
    示，駕駛登記於弘翔砂場名下之車牌號碼3V-345號大貨車，
    從苗栗縣竹南鎮出發載運砂石至新竹縣竹東榮民醫院隔壁之
    棄石場棄置，至新竹縣芎林鄉○○路○段與福昌街口時，因
    未注意車前狀況，未與前方車輛保持安全距離，且未注意該
    路口行車管制號誌已變紅燈，前方之車輛皆已遵守紅燈號誌
    停車，仍以原有速度前進，以致一時緊急煞車不及而衝撞至
    當時停置於該路口等候行車管制號誌之官萬吉所駕駛之自用
    小貨車，該部小貨車遭衝撞後，遂往前推撞停置於前方路口
    機車停車格內之原告庚○○所騎乘之車牌號碼GQ-619號重型
    機車。原告庚○○及搭乘於機車後座之原告己○○（僅1歲
    ），與原告甲○○等一車三人，因而隨機車一起被擠壓卡入
    官萬吉小貨車底盤下，嗣經吊車前來搶救，始自小貨車底下
    被救出。因本件車禍之故，原告庚○○受有左髖關節脫臼、
    左髖臼骨折、右肩挫傷、胸壁挫傷、左腿撕裂傷。原告甲○○受有脊椎脫臼及壓迫性骨折（第十二胸椎及第一腰椎）合
    併雙下肢感覺運動障礙、排尿障礙、排便障礙骨盆骨折左側
    肋骨多處骨折等傷，以致半身癱瘓，無法行動。原告己○○
    受有頭部外傷合併面部擦傷及瘀腫等傷。
  (二)被告丙○○駕駛砂石大貨車疏於注意交通安全，鑄成本件車
    禍。被告張永銘及陳彩枝為被告丙○○之共同僱用人，被告
    三人應連帶賠償原告三人之損害。
  (三)原告三人損害之內容：
  　1.原告庚○○部分：
  　  (1)醫療費支出：
        被告庚○○因本件車禍左側髖關節脫臼、左小腿撕裂傷
        ，自92年12月24日起至92年12月27日止，於行政院衛生
        署竹東醫院作髖關節復位手術，計支出醫療費19,580元
        、4,518元（扣除伙食費及診斷證明書費二項），共計
        支出醫療費24,098元。另原告庚○○自竹東醫院出院後
        ，即轉至長庚醫院林口分院繼續門診及住院施行髖關節
        內骨片移除手術，自民國93年1月29日起至民國93年10
        月28日止，共支出醫療費7,230元及20,053元，共計
        27,283元。綜上，原告庚○○支付上開二家醫院之醫療
        費用合計為510,381元。
    　(2)看護費支出：
        原告左側髖關節骨破碎、右肩挫傷、胸壁挫傷、左腿撕
        裂傷，在署立竹東醫院住院8天（92年12月24日至同月
        31日）、在長庚醫院住院10天（93年2月16日至同月25
        日），因住院期間均施行開刀手術，原告終日躺臥病床
        ，動彈不得，需人照顧。為此，乃請看護照顧共18日，
        每日看護費2,100元，合計支出看護費37,800元。
      (3)交通費支出：
        原告庚○○因車禍受傷，不良於行，前往醫院醫治，皆
        需僱用車輛載送，共支出計程車費7,200元計算方式如
        下：竹東醫院120元、8趟，共960元；長庚醫院630元、
        10趟共計6300元。
      (4)勞動能力喪失：
        原告庚○○民國28年2月19日生，平日身體硬朗，經營
        柑桔園。車禍當時為64歲，尚可工作2年，如以每月
        20,000元收入計算，則2年尚有480,000元之所得。但因
        車禍受傷，無法從事勞動，因此原告勞動能力損失新台
        幣480,000元。
      (5)精神損害賠償：
        原告庚○○國小畢業，身體健壯，原在家裡種植海梨、
        柳丁及桶柑，種植面積0.8公頃，每年收入約二十五萬
        元至三十萬元之間，每月平均收入至少在二萬元以上，
        自車禍受傷後，無法工作，生活陷入困境。原告全身處
        處受傷，歷經二次開刀手術，肉體及精神痛苦殊甚，且
        因髖關節骨手術，行動不便，日後不克為各種粗重之工
        作，無論健康及工作能力皆嚴重受損。原告精神上之痛
        苦，洵難於言喻，是應命被告賠償原告精神上損害即慰
        藉金2,000,000元，始為相當。
      (6)綜上各項，被告應連帶賠償原告2,576,381元。
    2.原告甲○○部分：
      (1)醫療費支出：
        原告甲○○因車禍脊椎損傷合併雙下肢癱瘓、骨盆骨折
        、休克，自92年12月24日起，在長庚醫院林口分院住院
        期間，共支出醫療費54,959元（已扣除伙食費）。出院
        後至長庚醫院門診及急診部分，共支出13,595元。原告
        在長庚醫院共支出68,554元。原告甲○○因肌力喪失，
        無法站立，遺有神經性疼痛，及睡眠障礙，全身至感疼
        痛。因此，自93年3月1日起至93年12月31日止，每日一
        次，自94年1月1日起，至94年4月30日止，每日二次
        　須僱計程車固定至竹信醫院打止痛針二次（迄今每日
        仍如此），因健保未予負擔。故而原告共支出此項醫療
        費新台幣92,990元。原告自費支出之醫藥費合計為新台
        幣161,544元。
  　(2)看護費支出：
        原告甲○○車禍受傷後，即成半身癱瘓。日常起居作息
        均需他人照料，原告甲○○，民國35年2月10日生，車
        禍受傷時，年僅58歲，依91年台灣地區簡易生命表所載
        ，原告尚有23年之餘命。茲以目前僱請外勞看護，每月
        約需費用25,000元（含外勞薪資、健保、吃住等費用在
        內）為基準，依霍夫曼計算法扣除期前利息，則被告應
        一次給付原告看護費4,670,000元。另原告甲○○在長
        庚住院期間，請看護工照護，每日工資為1,700元、
        1,800元、1,900元不等，合計住院期間即已支出看護費
        72,340元。原告甲○○受傷癱瘓，迄今身體每況愈下，
        原本強健之身體，現已瘦骨如柴，肌力已全部喪失，無
        法站立，顯無復原之望。長庚醫院函稱出院後至少三年
        ，皆需他人協助照護日常生活等語，祇是出於臆測，實
        則原告雙下肢癱瘓，終身成殘，殊無復原之可能。
      (3)交通費支出：
        原告甲○○因半身癱瘓，起初前往長庚醫院住院、出院
        、門診及嗣後每日至竹信醫院看病打針二趟，均僱用計
        程車包車前往。另每月仍須搭乘小巴士至長庚醫院門診
        取藥一趟，所支出之交通費不貲。僅原告甲○○僱請紅
        帥計程車行至竹信醫院打針之車資支出即已高達66,750
        元（93年3月1日起，至93年12月31日止，每日一次，自
        94年1月1日起至94年4月30日止，每日二次，僱用紅帥
        計程車行之計程車，自竹東鎮○○街19號原告住處至竹
        東鎮○○路196號竹信醫院，打止痛劑，每趟花費時間
        約十五分鐘。每趟計程車費150元，如每日來回四趟，
        車資共為600元。扣除原告以自用車輛載往竹信醫院部
        分不予計入外，總共原告僱請紅帥計程車行支出之車費
        為66,750元）。原告就交通費支出部分僅請求50,000元
        ，並無逾越。
      (4)勞動能力喪失之損失：
        原告甲○○車禍受傷時58歲，如以一般退休年齡65歲為
        準，則原告甲○○尚有7年之工作年限。原告以往僅替
        長子及次子帶小孩每月即有16,000元之收入，衡以目前
        政府規定之最低工資每月為新台幣15,840元原告請求勞
        動能力喪失賠償之數額，亦與此相當，應屬合理。原告
        由於車禍受傷，以致上述7年之期間，皆無法工作。茲
        依霍夫曼計算法，扣除期前利息，則被告應一次給付原
        告7年勞動能力之損失1,177,651元。
    　(5)醫療藥品及尿布支出：
        原告甲○○下身癱瘓、排尿、排便障礙，平日需藉藥物
         補助排洩，復且原告無法坐於馬桶排解，而需包尿片
         ，為此，每年須增48,000元生活開銷（每月4,000元）
         ，如以原告尚有23年餘命，依霍夫曼計算法，扣除期
         前利息，則被告應一次賠付原告甲○○此項損害
         747,843元。
      (6)精神損害慰藉金之請求：
        原告甲○○年方58歲，一向身體健康，且能替人看顧小
        孩。遭本件車禍後，成為殘障，平日需坐輪椅代步。尤
        以衣、食、住、行、洗澡、排便、解尿，在在皆需仰賴
        他人照顧，長期遭受折磨，身心之痛苦，誠生不如死。
        原告甲○○國小畢業，家境小康，以往靠勞力賺錢，自
        車禍受傷後，由原在竹東鉅翰電腦公司服務，每月薪資
        三萬元之媳婦謝鈺靈辭掉工作，專心負責照顧原告，更
        令原告感到歉疚與不安。原告精神上所受之壓力與痛苦
        ，洵難以筆墨形容。是以應命被告給付原告5,000,000
        元慰藉金，聊以彌補原告精神上所受之損害。按人之生
        命、身體、健康，其價值應屬相同，殊不因教育程度，
        社會地位，經濟狀況而有所區別。最高法院歷年判例以
        上述條件作為判給被害人精神賠償數額之審酌標準，殊
        有違「人生而平等」之原則，且亦不符人權之精神，誠
        不值採用，否則顯失公平。
      (7)綜上各項，被告應連帶賠償原告甲○○11,811,057元
     3.己○○部分：
     　(1)醫療費之支出：
         原告己○○車禍頭部、面部受傷，於民國92年12月24
         日送至東元綜合醫院急診支出醫療費用為150元，93年
         2月13日、93年4月21日在東元醫院就醫支出醫療費用
         2,600元共計2,750元。
      (2)精神損害賠償之請求：
        原告己○○車禍時，年僅1歲，因本件車禍，頭部遭受
        重撞而外傷瘀腫，此對日後原告腦部之發育，不無負面
        之影響，且頭部及臉部受傷部位均瘀腫，甚為疼痛。因
        而應命被告給付原告己○○50,000元，資以慰藉。
  　  (3)綜上2項被告應連帶給付原告己○○52,750元。
  (四)對被告抗辯所為陳述：
　  1.被告丙○○平日工作聽命於被告張永銘及被告陳彩枝二人
      。東大建材行與弘翔砂場之營業處所均設在竹南鎮○○路
      29巷17號。且被告張永銘在丙○○過失重傷害乙案中自承
      東大建材行與弘翔砂場亦共同僱用一名會計。故被告張永
      銘與陳彩枝確實共同僱用被告丙○○為擔任司機。據被告
      丙○○自承其係經由弘翔砂場登報徵才，而由張永銘面試
      予以錄用等情。足證被告丙○○係受被告張永銘與被告陳
      彩枝共同僱用之貨車司機。是被告乙○○○○○○○○與
      被告丁○○○○○○○就原告之損害，依法應與丙○○負
      連帶賠償責任。
  (五)並聲明：
　  1.被告應連帶給付原告庚○○新台幣（下同）2,576,381
　    元、原告邱款妹11,811,057元、原告己○○52,750元，
      暨各自被告張永銘部分自93年9月10日起、被告陳彩枝部分
      自93年9月23日、被告丙○○部分自93年9月11日起（即起
      訴狀繕本送達之翌日）起至清償日止，按年息5％計算之
      利息。
  　2.原告願供擔保，請准宣告假執行。
二除被告丙○○不爭執車禍肇事責任外，被告三人之抗辯如下：
  (一)肇事責任部分：
    1.3V-354號肇事車，前方車頭僅輕微受損，大樑未損，修車
      費用僅10,000元，受撞擊之JL-523號小貨車，後方遭撞擊
      處則無任何受損痕跡，顯然受到之撞擊力應極輕微。又該
      小貨車空重達3.4噸，在無剎車狀態下，撞擊所產生之推
      力輕微，是否能滑行25公尺才停止，相當值得懷疑。
  (二)賠償部分：
    1.被告丙○○係受僱於同案被告陳彩枝所經營之弘翔砂場，
      且係為弘翔砂場運送砂石肇事，故本案實與被告張永銘與
      其所經營之東大建材行無涉。
    2.原告提出之賠償有疑義，應原告舉證證明。
      (1)原告庚○○部分：
        醫療費、看護費、交通費、營養及藥物調理費支出－
          未提出支出明細、支出單據及醫師開具之需求證明。
        原告庚○○已年逾60，超過勞基法強制退休年齡，工
          作所得請求並不合理。而其所提出之證據並未能證明
          柑桔園係由原告庚○○親自照料，故並無法證明原告
          庚○○有其主張之勞動能力。
        加害人丙○○僅係受薪階級，並無能力負擔二百萬之
          精神損害賠償，故原告所提之金額過鉅，並不符合加
          害人之經濟能力。
      (2)原告甲○○部分：
        醫藥費、看護費、交通費、醫療藥品及家用護理支出
          未提出支出明細及證明。原告甲○○已領強制保險金
          1,290,000元。依長庚醫院函，醫療費用合計支出
          77224元。竹信醫院之止痛針是否有必要打，未見原
          告提出專業證明。看護費支出－依長庚醫院函，原告
          甲○○需要看護時間為三年，超過之時間須原告舉證
          證明。
        按勞基法強制退休年齡為60歲，原告受傷時已58歲，
          更且原告亦未證明其未受傷前是否有工作，故其請求
          工作所得，似亦不合理。
        慰藉金之酌定須斟酌加害人之身份資力，原告提出之
          數額係超出加害人能力範圍甚多，並不合理。
      (3)原告己○○部分：
        醫藥費之支出－未提出支出單據。
        原告雖年幼，但僅係外傷瘀腫，並無後遺症，故原告
          之要求亦不甚合理。
三本件爭執要點
  (一)被告丙○○因煞車不及推撞JL-523號小貨車之行為，與原告
    所受之傷害是否有因果關係？
  (二)被告之受僱人為何人？
  (三)原告提出之賠償範圍是否合理？
四本院得心證之理由
  (一)原告主張被告丙○○於92年12月24日上午10時55分，在新竹
    縣芎林鄉○○路○段與福昌街口外側，因駕駛之車牌號碼
    3V-345號砂石車超重（核定總重量含車身為6噸，實際裝載
    7.43噸）載運砂，且未保持安全距離，煞車不及，推撞因紅
    燈而停於路口之訴外人官萬吉之JL-523號小貨車，小貨車再
    往前撞擊正在機車等待區內之原告庚○○所騎乘後載原告甲○○及己○○之機車，造成原告等三人人車倒地，原告甲○○並遭小貨車輾壓，致原告庚○○因之受有左髖關節關節內
    骨碎片之傷害；原告己○○因之受有頭部外傷合併額部二處
    擦傷瘀腫（各二公分）及右頰三公分擦傷之傷害；原告甲○○因之受有骨盆骨折、多處肋骨骨折之傷害及脊椎脫臼骨折
    併下半身完全癱瘓毀敗雙下肢機能之重傷害，且被告丙○○
    因業務過失致重傷害經本院判處有期徒刑八月確定等事實，
    業據被告丙○○坦承不諱，並有原告庚○○之診斷證明書二
    紙、原告甲○○診斷證明書、殘障手冊各乙件及原告己○○
    之診斷證明書乙紙在卷可參，另有道路事故現場圖、道路事
    故調查報告表(一)、(二)、道路交通事故處理紀錄簿影本各一份
    及現場照片十二幀、臺灣省竹苗區車輛行車事故鑑定委員會
    九十三年六月九日竹鑑字第九三０六五０號鑑定意見書、車
    牌號碼3V-345號砂石車行車執照影本及永炬企業股份有限公
    司過磅紀錄、本院刑事庭93年度交易字第80號判決各乙件，
    附於本院刑事庭93年度交易字第80號業務過失傷害卷內可參
    ，事證明確，應堪採信。被告張永銘及陳彩枝抗辯，3V-354
    號肇事砂石車，前方車頭僅輕微受損，大樑未損，修車費用
    僅10,000元，受撞及之JL-523號小貨車，後方遭撞擊處則無
    任何受損痕跡，顯然受到之撞擊力應極輕微，不可能滑行２
    ５公尺才停止，造成本件車禍云云，顯非可採，亦無將本件
    車禍事件再送鑑定之必要。
  (二)被告張永銘與被告陳彩枝共同經營弘翔砂石場，雇用被告丙○○，均為被告丙○○之僱用人。
    查被告陳彩枝為弘翔砂石場之負責人，為被告陳彩枝所自承
    ，且被告丙○○之勞工保險投保單位為弘翔砂石場，有被告
    丙○○之勞工保險卡在卷可參，故被告丙○○受陳彩枝之僱
    用應堪認定。又被告丙○○陳稱，其老闆為被告張永銘，其
    受被告張永銘之指示載運砂石等語，且被告張永銘所經營之
    東大建材行設立之地址為「苗栗縣竹南鎮○○里○○鄰○○路
    29 巷17號」與弘翔砂石場之營業地點同址，有本院於93年9
    月10日寄送張永銘附帶民事訴訟狀繕本回證上東大建材行之
    發票章為證。故被告張永銘除自行經營東大建材行外，亦為
    弘翔砂石場之經營者之一。從而，被告丙○○受僱在弘翔砂
    石場開砂石車載運砂石，而該砂石場為被告陳彩枝及張永銘
    共同經營，被告陳彩枝及張永銘自均為被告丙○○之僱用人
    。
  (三)按汽車、機車或其他非依軌道行駛之動力車輛，在使用中加
    損害於他人者，駕駛人應賠償因此所生之損害；又按受僱人
    因執行職務，不法侵害他人之權利者，由僱用人與行為人連
    帶負損害賠償責任，民法第191條之2前段、第188條第1項前
    段定有明文。依上所述，被告丙○○駕駛超載之砂石車且未
    保持安全車距，造成原告三人受傷，自應賠償原告之三人之
    損害，而被告陳彩枝及張永銘為被告丙○○之僱用人，應與
    被告丙○○負連帶賠償責任。
  (四)以下就原告三人請求賠償範圍為審酌：
    1.原告庚○○部分之損害為472,489元
      (1)醫療費用可請求之金額31,469元。
        行政院衛生署竹東醫院部分之醫療費為6,476元。
          按保險對象因汽車交通事故，經本保險提供醫療給付
          者，本保險之保險人得向強制汽車責任保險之保險人
          代位請求該項給付，全民健康保險法第82條定有明文
          。查庚○○於92年12月24日起至92年12月27日在竹東
          醫院之醫療費用為20,433元，其中健保費用為17,614
          元，原告庚○○之部分負擔為1958元、自負額為861
          元；又92年12月28日起至92年12月31日止之醫療費用
          為4,761元，有行政院衛生署竹東醫院94年1月25日衛
          署竹東醫歷字第0940000209號函及所附之住院醫療費
          用明細表在卷可參。上開費用中，健保給付之部分
          17,614元應全數扣除，另應扣除960元之伙食費及144
          元之診斷證明書，故原告庚○○在行政院衛生署竹東
          醫院之醫療支出為6476元（1958+861+0000-000-000=
          6476）。
        財團法人長庚醫院部分之醫療費用為24,993元
          查原告庚○○自92年12月1日迄今在財團法人長庚醫
          院之醫療支出為住院部分54,990元，其中健保給付
          34,647元，自負額為20,343元，門診、急診部分為
          26,833元，其中健保給付為19,883元，自費部分為
          6,940元，有財團法人長庚醫院94年2月21日（94）長
          庚院法字第47號函及所附之醫療費用明細表在卷可參
          。如上所述，健保給付費用已由中央健康保險局取得
          代位權，原告不得再請求賠償而應剔除，另應剔除證
          書費用2,290元，故原告可請求之金額為24,993元（
          20343+0000-0000=24993）。
        總計原告庚○○所支出之醫療費用為31,469元。
     (2)看護費用之損失為14,784元
       查原告庚○○所受之傷害為左側肩峰關節脫臼及左側髖
       關節脫臼並關節內股碎片殘留之傷害，生活不能自理，
       住院期間應需看護照料，原告庚○○於衛生署竹東醫院
       之住院期間為92年12月24日起至92年12月27日止，共計
       四天，原告於財團法人長庚醫院之住院期間為93年2月16
       日起至93年2月25日止共計10日，有行政院衛生署竹東醫
       院94年1月25日衛署竹東醫歷字第0940000209號函及財團
       法人長庚醫院94年2月21日（94）長庚院法字第47號函及
       所附之醫療費用明細表在卷可參。原告庚○○住院期間
       確實需要看護照顧，但卻因經濟因素未能聘請看護而由
       家人代為看護，但家人犧牲時間及勞力看護車禍被害人
       ，並非優惠侵權行為人，而使之不必賠償此部分之支出
       ，故仍應將家人犧牲之時間及勞力換算為金錢，使侵權
       行為人賠償之。以目前我國規定之最低工資為15840元，
       除以30日即每日528元，以日夜兩班計算為1056元，原告
       庚○○住院日數為14日，故應有14,784元之看護費之損
       害（14x1056=14784元）。
     (3)無法工作之損失為24,736元
       原告庚○○為28年2月19日生，車禍發生時64歲又10個月
       ，如依據原告所主張可工作至65歲，亦僅剩2個月時間可
       工作，原告庚○○主張其尚有二年可工作云云，顯非可
       採。但依據原告庚○○所提出之農業天然災害現金救助
       申請表、柑橘園照片、台灣省青果運銷合作社新竹分社
       芎林集貨包裝場之出貨明細及原告庚○○於車禍發生前
       尚能自行騎成機車等情觀之，原告確實仍有勞動力並工
       作於自家之柑橘園內。被告抗辯原告庚○○已超過法定
       退休年齡60歲而無勞動能力云云，顯非可採。而原告受
       傷後並非成殘，故並無勞動能力喪失之問題，原告此部
       分應是請求痊癒之前無法工作之損失，原告誤載為勞動
       能力之損失，但並不妨礙損失之認定。但依據台灣省青
       果運銷合作社新竹分社芎林集貨包裝場之出貨明細記載
       原告庚○○在88年間出貨之金額為134,708元、89年出貨
       金額為170,459元、90年出貨金額為157,233元、91年則
       為131,274元，平均而言為每年148,419元，每月12,368
       元，原告主張其每月有20,000元之收入顯屬無據。原告
       庚○○自92年12月24日車禍後，至93年2月25日仍持續在
       治療中，自無法親自至柑橘園內工作，原告庚○○至65
       歲退休前尚可工作2個月，此部分之工作損失為24,736元
       （12368X2=24736）。
     (4)交通費用之損失為1500元
       依據上述，原告庚○○之傷勢在住院期間確實不良於行
       ，至於出院後之門診是否仍然不良於行，原告並未提出
       證據證明，但原告在住院期間既然不良於行，其往醫院
       自需車輛載送，故原告應有前往竹東醫院住院及返回家
       中各乙趟、前往長庚住院往返各乙趟之交通費之損害。
       就此部分之交通費損害，原告雖未提出證據證明。然按
       當事人已證明受有損害而不能證明其數額或證明顯有重
       大困難者，法院應審酌一切情況，依所得心證定其數額
       ，民事訴訟法第222條第2項定有明文。原告主張至竹東
       醫院一趟為120元，至長庚醫院一趟為630元，尚稱適當
       ，故原告之交通費損失應為1500元 (120X2+630X2=1500)
       。
     (5)精神上損害賠償金應以400,000元為適當
       查原告庚○○於車禍發生時已滿64歲，且其肩股及髖股
       均受嚴重之傷害，對於64歲之老人而言，其回復能力本
       不能與青壯年人相比，其因傷害所受之痛苦程度更深，
       且因本件車禍造成原告庚○○之髖關節有早期退化性病
       變，無法完全治癒，會遺有酸痛及無力之後遺症，對於
       原告庚○○往後老年生活之品質影響甚大，併審酌原告
       庚○○國小畢業，平日務農維生，名下有柑橘園等不動
       產，被告丙○○名下無任何財產，車禍發生時為砂石車
       司機，收入約每月16,500元左右，名下有汽車一部，被
       告陳彩枝名下有汽車一部，93年度之收入總額為69,700
       元；被告張永銘名下則有17,417,100元之不動產及投資
       有本院之電子閘門查詢所得之稅務電子閘門財產所得調
       件明細表三紙在卷可參，認原告庚○○精神上之損害賠
       償以400,000元為適當。
     (6)綜上所陳，原告庚○○部分得請求之金額共計472,489元
       （31469+14784+24736+1500+400000=472489）。
  2.原告甲○○得請求之賠償金額為1,840,952元
    (1)醫療費用之損失為74,612元
      原告甲○○於92年12月24日起至93年1月17日在長庚醫院
      住院治療，其後繼續門診治療，至94年1月5日仍回診治療
      ，在該院所支出之醫療費用扣除健保費用（依據全民健康
      保險法第82條規定，此部分由健康保險局取得代位權），
      自費部分為63,629元，門診部分之自費部分為13,595元，
      共計為77,224元，有財團法人長庚紀念醫院林口分院94年
      2 月24日 (94)長庚院法第字46號函在卷可參。但上開自
      費項目中必須扣除伙食費及診斷證明書費用，共計2612元
      ，故原告甲○○得請求之醫療費用支出為74,612元。原告
      甲○○雖於94年4月28日另主張其在竹信醫院每日需打二
      次止痛針，支出92,990元之醫藥費，並提出竹信醫院之醫
      療收據為證。但94年4月7日本院審理時，兩造訴訟代理人
      已經就醫療費用部分達成爭點協商，以本院當時向醫院函
      查所得之資料認定醫療費用，不得再提出新的請求，且斯
      時原告訴訟代理人亦未提及尚有竹信醫院醫療費用支出。
      且原告訴訟代理人所提出之醫療收據中亦未載明醫療之項
      目為何，無法認定是否確實是施打止痛針之支出。原告甲○○在長庚醫院就診時，經醫生診斷有神經痛之後遺症，
      但此既在長庚醫院看診中即診斷出有神經痛之症狀，醫院
      自自會在原告甲○○之常規用藥中加入處理神經痛之用藥
      ，如果常規用藥中之止痛藥劑無法適當止痛，而必須以針
      劑方式止痛，且必須每日打二次而持續相當期間，則應調
      整常規用藥，而無日日二次至醫院打止痛針，且時間長達
      一年之久（原告主張93年3月1日起至94年4月6日止）之理
      ，此醫療行為未免過度造成病人之困擾，且每日二次止痛
      針，長達一年時間，對於原告甲○○之身體亦未免負擔過
      大，而不合常情。因此不能認定原告甲○○在竹信醫院之
      醫療支出確有必要，不能核准。
    (2)看護費用部分為1,148,400元。
      依據上開醫院函文，長庚醫院依據94年1月5日原告甲○○
      回診之時之狀況加以評估，認原告甲○○自住院起至少三
      年內需要他人協助照護日常生活，原告主張長庚醫院之評
      估為臆測之詞，顯非可採。因此，原告甲○○需要他人照
      護生活之時間至少三年。原告甲○○雖因本件車禍而無法
      站立且遺有神經性疼痛及睡眠障礙、排便、排尿障礙，但
      其上半身之功能仍完好，並非不可訓練其獨立生活之能力
      ，原告主張其終身需他人照護生活，顯非可採。再審酌原
      告甲○○為35年2月10日生，車禍時為57歲又10月，是屬
      於初老年紀，對於必須適應殘障生活，應較一般青壯時期
      之人困難，且其另遺有神經痛、睡眠障礙及排便、尿困難
      之情形，應認為除長庚醫院認定之必須有三年之照護期間
      ，應再延長照護期間三年，始符合原告甲○○之需要。本
      件損害賠償之訴為93年9月6日提起，原告甲○○遲至94年
      4 月28日始提出其支出看護費用之收據二紙，期間本院亦
      開過數次庭期，均不見提出看護費用之收據，且原告起訴
      時亦未敘述曾經聘請看護而支出看護費等情，是以聘請外
      勞看護之費用加以請求。且其中統一發票號碼為00000000
      號，發票金額為30,240元之發票影本，其營業人之統一發
      票章模糊不清，原告又未提出正本供核對，另支出薛香玉
      部分，僅記每日看護金額為1700元，共八天，總金額
      13,600 元，並未載明看護期間，尚難採信原告確有上開
      看護費用之支出。但原告原告甲○○確實需他人看護，其
      雖由家人擔負看護工作，但仍須將家人所付出之時間及勞
      力換算為金錢由被告等人賠償。原告甲○○需他人看護期
      間本院認定為6年，其中92年12月24日起至93年1月17日治
      療期間15 日為車禍剛發生之時，較為嚴重，應全日看護
      ，與原告庚○○相同之計算標準，以每日二班共計1056元
      計算，此期間之看護費用為15,840元。出院後原告甲○○
      所需之看護時間應該僅有一班即可，以我國最低工資
      15840元計算看護費，5年又11.5月之看護費用為
      1,132,560元。共計看護費之損失為1,148,400元。
    (3)勞動能力喪失之損害為411,840元
      勞工年滿六十歲者，雇主得強制其退休，勞動基準法第54
      條第1項第2款定有明文。因此，年滿60歲為我國國民之平
      均勞動能力之界限。除原告得證明其於60歲後仍有勞動能
      力，有機會受雇，否則應以60歲為基準計算其勞動能力喪
      失之期間。查原告甲○○為35年2月10日生，車禍時為57
      歲又10月，其離強制退休之60歲，尚有2年2月之期間，又
      原告並不能證明其能力可獲得比我國最低工資更高之收入
      ，故以我國最低工資計算原告甲○○之勞動能力喪失之基
      準。而原告甲○○為下肢癱瘓為勞工保險殘廢給付標準之
      下兩肢喪失機能之第二級殘廢，其勞動能力喪失之比例為
      百分之百。故原告甲○○因本件車禍而至勞動能力喪失之
      損失為411,840元（15840X12X2+15840X2=411840）。
    (4)交通費用支出之損失為44,100元。
      原告甲○○因為下肢癱瘓往返長庚醫院就診確實必須以車
      代步。其包含前往住院及門診共前往長庚醫院35次，往返
      則為70趟，原告雖無法提出收據，但依據民事訴訟法第
      222條第2項規定，本院仍得審酌一切情況認定，以與原告
      庚○○相同之標準630元計算原告甲○○之交通費損失，
      共計44,100元（630X70=44100元）。原告甲○○另主張其
      每日前往二次竹信醫院施打止痛針之交通費云云。因此部
      分之醫療無法被認定有必要，故其支出之交通費縱認為真
      ，亦不能准許。
    (5)增加生活上之支出252,000元
      依據長庚醫院前開函文所示，原告甲○○確實有排便及排
      尿之障礙，故需使用尿布等用品，原告甲○○並未提出目
      前其每日具體支出供審核該部分之損失，本院認目前成人
      紙尿布於網路上查得之市價為每包1160元，故斟酌原告甲○○之用量則以每月1,000元，每年為12,000元為適當。
      原告甲○○為35年2月10日生，車禍時為57歲又10月，依
      據平均餘命表，尚有21年之生存期間，故此部分有
      252,000 元之損失（12000X21=252000）
    (6)精神上損害賠償金為1,200,000元
      查原告甲○○於車禍發生時為57歲將屆滿60歲，為剛卸下
      家庭重任，正欲享受輕鬆老年生活之際，卻因本件車禍而
      至下肢癱瘓不良於行，終身必須依賴輪椅，並且對抗因癱
      瘓所生之神經痛及睡眠障礙，且又遺有令人覺得尷尬的排
      便及排尿障礙，必須使用紙尿布，對於原告甲○○之自尊
      有極大之傷害，精神上甚為痛苦，併審酌原告甲○○國小
      畢業，平日輔助子女教養孫子，名下無其他財產，而被告
      丙○○名下無任何財產，車禍發生時為砂石車司機，收入
      約每月16,500元左右，名下有汽車一部，被告陳彩枝名下
      有汽車一部，93年度之收入總額為69,700元；被告張永銘
      名下則有17,417,100元之不動產及投資有本院之電子閘門
      查詢所得之稅務電子閘門財產所得調件明細表三紙在卷可
      參，認原告甲○○精神上之損害賠償以1,200,000元為適
      當。
     (7)總計，原告甲○○之損害共為3,130,652元。
     (8)按保險人依據強制汽車責任保險法規定給付之保險金，
       視為加害人或被保險人損害賠償金額之一部分，加害人
       或被保險人受賠償請求時，得扣除之，強制汽車責任保
       險法第32條定有明文。兩造不爭執原告甲○○已具領強
       制責任保險金1,290,000元，依上所述，應扣除之，故原
       告甲○○所得請求之賠償金額為1,840,952元。
   3.原告己○○部分
     1.醫療費用得請求之金額為150元。
       原告己○○於92年12月24日至東元醫院治療，其後即僅
       於93年2月13日及93年4月21日回醫院開立診斷證明書 (
       診斷書費用共計2600元)，即未回診，92年12月24日之醫
       療費用為5,447元，但全部均為健保支出，原告己○○支
       出之部分僅有150元，有東元綜合醫院94年1月22日東祕
       總字第0940000103號函及所附之醫療費用明細表及收據
       在卷可參。如上所述，健保支付之醫療費用，應由中央
       健康保險局代為求償，原告己○○不得再請求。另開立
       診斷證明書之部分，並非醫療支出，不能核准。
     2.精神上損害賠償之金額為20,000元
       本件車禍發生時，己○○年僅一歲（91年12月24日生
       ）所受之傷害為額頭二處擦傷瘀腫（各2公分），臉頰擦
       傷3公分，均僅為外傷，且在92年12月24日車禍發生後即
       未有就醫紀錄，顯然復原情形良好，但本件車禍之衝撞
       力甚大，對於幼兒驚嚇甚大，併審酌被告三人如上所述
       之財產、經濟能力、社會地位等條件，認精神上之損害
       賠償金以20,000元適當。
  (四)綜上所陳，原告請求被告連帶賠償本件車禍之損失，原告庚○○部分在472,489元範圍內、原告甲○○在1,840,952元範圍
    、原告己○○20,150元範圍內及自繕本送達被告等之翌日起
    算至清償日止之法定利息為有理由，超過部分為無理由，應
    予以駁回。
  (五)兩造陳明願供擔保，聲請宣告假執行或免為假執行，經核原
    告勝訴部分，合於法律規定，爰分別酌定相當之擔保金額宣
    告之；原告其餘假執行之聲請，因訴之駁回而失所依據，不
    予准許。
五據上論斷：原告之訴為一部有理由，一部無理由，並依民事訴
  訟法第79條、第85條、第390條第2項、第392條，判決如主文
  。
中　　華　　民　　國　　94　　年　　8　　月　　1 　　日
                  民事第一庭    法　官　黃珮禎
以上正本係照原本作成。
如對本判決上訴，須於判決送達後20日內向本院提出上訴狀。
中　　華　　民　　國　　94　　年　　8　　月　 3　　　日
                                書記官　黎秀娟
